【裁判字號】    98,訴緝,12
【裁判日期】    980525
【裁判案由】    煙毒等
【裁判全文】
臺灣雲林地方法院刑事判決              98年度訴緝字第12號
公  訴  人  臺灣雲林地方法院檢察署檢察官
被      告  甲○○
上列被告因煙毒等案件，經檢察官提起公訴（85年度偵字第529號）
，本院判決如下：
    主  文
本件免訴。
    理  由
一、公訴意旨略以：被告甲○○於民國83年11月9 日曾因販賣及
    施用毒品案件，經臺灣高等法院以83年度上訴字第3466號判
    處有期徒刑12年確定，竟未悔改，復自前案判決宣示後起至
    85年2 月3 日止，連續在臺北縣三重市○○路44號居所，將
    毒品海洛因摻入香煙中吸食方式，施用毒品海洛因多次。被
    告甲○○復自74年間起，在臺北縣三重市，以新臺幣25萬元
    之價格，向「林清吉」之男子購得奧地利CLOLK 廠製、口徑
    9MM 半自動手槍1 支、子彈14顆，隨即未經許可，無故持有
    該槍、彈。嗣於85年2 月5 日16時45分許，始在雲林縣臺西
    鄉○○路加油站旁為警查獲，並扣得毒品海洛因0.22公克、
    手槍1 支、子彈14顆等物品，因認被告涉犯肅清煙毒條例第
    9 條第1 項施用毒品罪、槍砲彈藥刀械管制條例第7 條第4
    項未經許可持有手槍罪及同條例第11條第3 項未經許可持有
    子彈等罪嫌。
二、按案件時效已完成者，應諭知免訴之判決，並得不經言詞辯
    論為之，刑事訴訟法第302 條第2 款、第307 條定有明文。
    又行為後法律有變更者，適用行為時之法律，但行為後之法
    律有利於行為人者，適用最有利於行為人之法律，為95年7
    月1 日修正施行之刑法第2 條第1 項所明定。查修正後刑法
    第80條第1 項，及修正前刑法第80條第1 項關於追訴權時效
    期間之規定不同，修正後刑法所定時效期間較長，表示行為
    人被追訴之期限較久，自屬對行為人不利，比較結果自以修
    正前刑法第80條較有利於行為人，本件關於追效權時效，自
    應適用修正前刑法第80條之規定。則關於追訴權時效之停止
    進行，及其期間、計算，亦應一體適用修正前刑法第83條之
    規定，核先敘明。
三、經查：
    (一)非法施用海洛因部分：
      1.按肅清煙毒條例第9 條第1 項之罪，業已由修正後之毒
        品危害防制條例所涵攝，並已於87年5 月22日施行。被
        告之犯行於85年2 月3 日完成，其犯罪後法律已有變更
        ，茲比較新舊法結果，原肅清煙毒條例第9 條第1 項規
        定施用毒品海洛因之罪，處3 年以上7 年以下有期徒刑
        。而毒品危害防制條例第10條第1 項規定，施用第一級
        毒品（海洛因）者，處6 月以上5 年以下有期徒刑。又
        依據毒品危害防制條例第20條、第23條、第35條規定，
        初犯前開施用毒品之罪者，應由法院裁定令被告入勒戒
        處所觀察、勒戒，受觀察、勒戒人無繼續施用毒品傾向
        者，應即釋放，並由檢察官為不起訴之處分或由法院為
        免刑之判決；受觀察、勒戒人有繼續施用毒品傾向者，
        裁定令入戒治處所強制戒治，戒治期滿亦應由檢察官為
        不起訴處分或由法院為免刑之判決。茲綜合比較後，認
        新法之毒品危害防制條例規定，較有利於被告，依刑法
        第2 條第1 項但書之規定，均適用最有利於行為人之法
        律即毒品危害防制條例第10條第1 項規定處罰。
      2.被告於偵訊時自承其自前案臺灣高等法院以83年度上訴
        字第3466號83年11月9 日判決宣示後起至85年2 月3 日
        止施用海洛因（臺灣雲林地方法院檢察署85年度偵字第
        529 號第13頁），故其連續非法施用海洛因行為之終了
        日為85年2 月3 日，而本案經臺灣雲林地方法院檢察署
        檢察官於85年2 月6 日開始偵查，同年4 月23日提起公
        訴，85年4 月26日繫屬於本院，嗣因被告逃匿，經本院
        於85年11月7 日發布通緝，致審判之程序不能開始等情
        ，有移送書、起訴書、本院85年11月7 日發布之雲院百
        刑正緝字第171 號通緝書各1 紙在卷可稽，並經本院調
        取本院85年度訴字第153 號卷宗核閱無誤。
      3.又被告涉犯之非法施用海洛因罪名，依上述修正前刑法
        第80條第1 項第2 款規定，追訴權時效為10年；再依修
        正前刑法第83條第1 項、第3 項規定，並參照司法院29
        年院字第1963號解釋，本案非法施用海洛因犯行追訴權
        之時效期間，應加計因通緝而停止之2 年6 月期間，共
        計為12年6 月，是本案非法施用海洛因犯行追訴權時效
        ，自被告犯罪行為終了之日即85年2 月3 日起算為12年
        6 月。惟檢察官自開始偵查至本院發布通緝，依大法官
        釋字第138 號解釋，此時追訴權時效既無不行使之情形
        ，並無時效進行問題，自應加計此部分期間（計9 月1
        日），再扣除該案自起訴至繫屬本院期間（計3 日）追
        訴權時效完成日應為98年5 月1 日。
    (二)未經許可持有槍、彈部分：
      1.查本件被告行為後，槍砲彈藥刀械管制條例歷經多次修
        正，經比較新舊法適用結果，以行為時之槍砲彈藥刀械
        管制條例第7 條第4 項所規定「未經許可無故持有、寄
        藏或意圖販賣而陳列第1 項、第2 項之槍砲者，處1 年
        以上7 年以下有期徒刑」、第11條第3 項所規定「未經
        許可無故持有、寄藏或意圖販賣而陳列彈藥者，處3 年
        以下有期徒刑」較有利於被告，揆諸上開說明，本件自
        應適用72年6 月27日修正公布之槍砲彈藥刀械管制條例
        （以下簡稱修正前之槍砲彈藥刀械管制條例）第7 條第
        4 項、第11條第3 項之罪論處。
      2.按修正前之槍砲彈藥刀械管制條例第7 條第4 項、第11
        條第3 項之罪，其法定本刑最重者為有期徒刑7 年、3
        年，依上述修正前刑法第80條第1 項第2 款規定，追訴
        權時效均為10年；再依修正前刑法第83條第1 項、第3
        項規定，並參照司法院29年院字第1963號解釋，本案未
        經許可持有槍、彈犯行追訴權之時效期間，均應加計因
        通緝而停止之2 年6 月期間，共計為12年6 月，是本案
        未經許可持有槍、彈犯行追訴權時效，自被告犯罪行為
        終了之日即85年2 月5 日起算為12年6 月。惟檢察官自
        開始偵查至本院發布通緝，依大法官釋字第138 號解釋
        ，此時追訴權時效既無不行使之情形，並無時效進行問
        題，自應加計此部分期間（計9 月1 日），再扣除本案
        自起訴至繫屬本院期間（計3 日）追訴權時效完成日均
        為98年5 月3 日。
    (三)職是，本件被告被訴非法施用海洛因及未經許可持有槍、
      彈罪嫌之追訴權時效，應分別於98年5 月1 日及98年5 月
      3 日屆滿，故其追訴權之時效皆業已完成，依照首開說明
      ，爰不經言詞辯論，逕為諭知免訴之判決。
據上論斷，應依刑事訴訟法第302 條第2 款、第307 條，判決如
主文。
中    華    民    國    98    年    5     月    25    日
            刑事第一庭    審判長法  官  陳宏卿
                                法  官  藍家偉
                                法  官  陳美利
以上正本證明與原本無異。
如不服本判決，應於判決送達後10日內向本院提出上訴狀（須附
繕本），並應敘述具體理由；其未敘述上訴理由者，應上訴期屆
滿後20日向本院補提理由書（均須按他造當事人之數附繕本）。
「切勿逕送上級法院 」
                                書記官  王秀如
中    華    民    國    98    年    5     月    25    日


司法院資訊處製作；財團法人民間司法改革基金會備份。
